【裁判字號】    97,重訴,521
【裁判日期】    971229
【裁判案由】    損害賠償
【裁判全文】
臺灣臺中地方法院民事裁定  97年度重訴字第521號
原      告  乙○○
                        5巷4.
被      告  甲○○
                      （現服役中，部隊信箱號碼：金門郵政
上列當事人間因被告過失傷害刑事案件，原告提起附帶民事訴訟
請求損害賠償事件，由本院刑事庭以97年度交附民字206號裁定
移送前來，本院裁定如下：
    主    文
原告之訴及假執行之聲請均駁回。
訴訟費用由原告負擔。
    理    由
一、按能獨立以法律行為負義務者，有訴訟能力；而所謂能獨立
    以法律行為負義務者，應指當事人對事務具有正常識別及能
    預見其行為將發生如何效果，並能獨自以意思表示使其行為
    發生法律上效果之能力而言；次按當事人無訴訟能力，須由
    其法定代理人代為訴訟，始生訴訟法上之效果，此觀諸民事
    訴訟法第45條、第47條、民法第13條、第14條規定之意旨即
    明。而法定代理權之存在乃訴訟成立要件之一，法定代理權
    有無欠缺，不問訴訟程度如何，法院應依職權調查之，雖
    當事人間無爭執者，亦應隨時予以調查。末按，原告無訴訟
    能力，未由法定代理人合法代理者，法院應以裁定駁回之；
    但其情形可以補正者，審判長應定期間先命補正。民事訴訟
    法第249條第1項第4款亦定有明文。
二、經查，本件原告由訴外人莊永成（即原告之父）代為具狀於
    民國（下同）97年7月30日向本院刑事庭提出刑事附帶民事
    起訴狀，並於書狀上書明法定代理人莊永成（參附民卷第1
    、3 頁）。惟經本院調閱96年度交易字第932號被告甲○○
    過失傷害刑事案卷查明結果，原告乙○○在系爭車禍事故中
    受有傷害，經治療後，仍有創傷性腦損傷併兩側肢體偏癱、
    吞嚥困難及認知功能障礙，並且接受氣管切開術以維持呼吸
    正常，目前仍兩側肢體無力，無法隨意識活動，翻身及坐起
    等身體活動皆完全依賴他人協助，需使用鼻胃管以維持生命
    所需之營養，日常生活完全無法自理，需專人24小時照護，
    依照現在病況判斷，終身無法從事任何工作，應符合重大難
    治之傷害等情，有中山醫學大學附設醫院97年1月18日中山
    醫九六川博法字第0970000573號函附於該刑事卷可憑（參刑
    事卷第18頁）；再原告之父母莊永成、賴碧春亦曾於96年3
    月間具狀聲請法院對原告宣告禁治產，嗣未敘明原因撤回該
    聲請事件，此亦有本院96年度禁字第71號宣告禁治產事件卷
    可憑。據上足見，原告於提起本件附帶民事訴訟時，已因所
    受傷致喪失認知能力，顯無從獨立從事法律行為，揆諸民事
    訴訟法第45條、第47條、民法第76條規定，原告即屬無訴訟
    能力之人，而應由法定代理人代為訴訟行為。次查，本件原
    告提出之刑事附帶民事起訴狀，其當事人欄固載明原告及法
    定代理人莊永成，惟書狀末並未由原告簽名或蓋章，而僅書
    明具狀人莊永成，並蓋有一指印，其起訴之程式暨莊永成之
    法定代理權等，均屬有欠缺，於法尚有未合。經本院於97年
    12 月1日裁定命於收受裁定送達後5日內補正簽名或蓋章之
    欠缺暨莊永成法定代理權之欠缺，原告僅補正其印文乙枚，
    迄未就法定代理權部分補正。原告既未於期限內補正莊永成
    之法定代理權，應認其訴訟要件有所欠缺，起訴不合法，應
    予駁回。原告之訴已經駁回，其假執行之聲請已失所附麗，
    應併駁回之。
三、據上論結，爰依民事訴訟法第249條第1項第4款、第95條、
    第78條，裁定如主文。
中    華    民    國    97    年    12    月    29    日
                  民事第四庭    法  官  王鏗普
正本係照原本作成。
如不服本裁定應於送達後10日內向本院提出抗告狀，並繳納抗告
費新臺幣1,000元。
中    華    民    國    97    年    12    月    29    日
                                書記官


司法院資訊處製作；財團法人民間司法改革基金會備份。
